臺灣高等法院臺中分院刑事判決　　　　 96年度上訴字第786號
上　訴　人
即　被　告　丙○○
　　　　　　　　　　（現另案於臺灣臺中監獄執行中）
選任辯護人　許名宗律師
上列上訴人因毒品危害防制條例案件，不服臺灣臺中地方法院95
年度訴字第3693號中華民國96年1月24日第一審判決（起訴案號
：臺灣臺中地方法院檢察署95年度偵字第2580號），提起上訴，
本院判決如下：
    主  文
上訴駁回。
    事  實
一、丙○○與許志銘（另經臺灣高等法院臺中分院以民國93年度
    上更(一)字第187號判決許志銘販賣第一級毒品部分，處有期
    徒刑八年，販賣第二級毒品部分，處有期徒刑四年，並定應
    執行有期徒刑十一年，許志銘上訴後，經最高法院以94年度
    台上字第2989號判決上訴駁回而告確定）共同基於販賣第一
    級毒品海洛因之概括犯意聯絡，自92年4月4日起至同年4 月
    21日止，由乙○○以0000－000000號行動電話撥打許志銘當
    時所使用之電話號碼0000－000000號行動電話（該行動電話
    係許志龍所申請使用），向許志銘購買數量不詳之第一級毒
    品海洛因，每次購買之價格均為海洛因新臺幣（下同）二千
    元，並約定在桃園縣桃園市○○○街71號即乙○○住處或住
    處附近，或在桃園縣大園鄉○○村○○街五六號即許志銘住
    處附近交易，再由丙○○至約定地點交付所購買之毒品，計
    共販賣海洛因二次予乙○○，丙○○並各收取二千元，合計
    四千元。
二、案經臺灣高等法院臺中分院檢察署函請臺灣臺中地方法院檢
    察署檢察官偵查起訴。
    理    由
一、訊據上訴人即被告丙○○（下稱被告）否認有上揭販賣第一
    級毒品之犯行，辯稱：伊當時開車載許志銘，到場時，乙○
    ○騎機車停在駕駛座旁，伊把窗戶打開，許志銘將毒品拿給
    伊，伊把毒品交給乙○○，乙○○把錢給伊，再轉交給坐在
    駕駛座旁之許志銘云云。又辯稱伊是被許志銘控制，如果不
    載許志銘去，許志銘就不賣毒品給伊云云。辯護人為被告辯
    護稱：乙○○購買毒品之對象為許志銘。許志銘透過被其以
    毒品控制之被告代為交付毒品、收受款項，被告分文未得。
    被告並無以營利為目的之販賣行為。又被告供出毒品來源之
    許志銘，因而破獲許志銘販賣毒品，原審疏未依法減刑，均
    有違誤云云。
二、經查：
(一)、按被告以外之人於審判外之陳述，除法律有規定者外，不得
    作為證據；另被告以外之人於審判外之陳述，雖不符前四條
    之規定，而經當事人於審判程序同意作為證據，法院審酌該
    言詞陳述或書面陳述作成時之情況，認為適當者，亦得為證
    據。當事人、代理人或辯護人於法院調查證據時，知有第一
    百五十九條第一項不得為證據之情形，而未於言詞辯論終結
    前聲明異議者，視為有前項之同意；刑事訴訟法第159條第1
    項及第159條之5分別定有明文。本案證人乙○○於接受警員
    詢問及檢察官訊問時所為之陳述，雖係被告以外之人於審判
    外之言詞陳述，惟被告對於證人乙○○於警、偵訊時陳述之
    證據能力，於本院準備程序中不爭執，亦未於言詞辯論終結
    前聲明異議，視為於審判程序同意作為證據，且本院審酌上
    開警詢、偵查筆錄作成時之情況尚無不當，依刑事訴訟法第
    159條之5之規定，自有證據能力。再者，被告以外之人於審
    判外向法官所為之陳述，得為證據，刑事訴訟法第159條之
    1第1項定有明文，本案證人乙○○、許志銘、廖加豪前於原
    審法院92年度重訴字第1605號案件審理中向法官所為之陳述
    ，自有證據能力。另乙○○於本院經提訊到庭作證，因係就
    其涉及施用持有毒品犯行作證，乙○○依刑事訴訟法第181
    條規定主張拒絕證言權，併此敘明。
(二)、證人乙○○於警詢時明確陳稱：「我共向許志銘買過四次毒
    品，於92年3月10日起，約每隔五天，我就會再跟許志銘買
    一次毒品，我用手機聯絡許志銘買毒品，許志銘有一次送毒
    品到我家給我，另外三次，則是叫我在他家附近交易，每次
    都以二千元向被告買毒品，買過二次海洛因，二次安非他命
    」等語（見偵字第8627號卷第142頁）；於偵查時到庭結證
    稱：「我的行動電話號碼為0000000000號、0000000000號，
    我曾向許志銘買過毒品，是從92年4月間起，約每隔五天就
    跟許志銘買一次，是用0000000000號行動電話聯絡，有買海
    洛因及安非他命，各買一至二千元，交易地點有在我家門口
    ，也有在許志銘桃園縣大園鄉住處，也有在我家附近，共買
    了四次」等語（見同上偵查卷第159頁）；於另案原審法院
    92年度重訴字第1605號案件審理中復到庭結證稱：「我要海
    洛因時就會打電話給許志銘，丙○○就會把海洛因拿來給我
    ，那時候我看到丙○○時，丙○○都是跟許志銘在一起，丙
    ○○充當司機載許志銘，我買過二次海洛因，每次都買二千
    元左右，是在我家附近，還有在許志銘華中街家附近，都是
    丙○○拿海洛因給我，我錢就交給丙○○」等語（見原審92
    年度重訴字第1605號卷第108、109頁）；並於原審法審理中
    結證稱：伊於原審92年度重訴字第1605號案件審理中所為上
    開證述均屬實在，伊記得當時在警詢時也有說海洛因是被告
    丙○○交給伊的，伊每次購買毒品都是先打電話給許志銘說
    要買毒品，但是由被告丙○○拿毒品給伊的，伊再拿錢給被
    告丙○○等語（見原審卷第6、7頁），證人乙○○前後證述
    情節，大致相符。參以證人即乙○○之妻舅廖加豪於另案原
    審法院92年度重訴字第1605號案件審理中亦結證稱：伊有見
    過被告丙○○一、二次面，是在被告丙○○拿海洛因給乙○
    ○的時候看過被告丙○○一、二次，伊記得是二次等語，更
    足證明乙○○所證被告丙○○交付所購買之毒品等情，與事
    實相符。
(三)、雖證人乙○○於前揭警詢及偵查中所供許志銘販賣毒品予伊
    之時間，並非完全一致，惟此應係其記憶有誤之問題，經參
    以乙○○與許志銘交易毒品，皆先以行動電話聯絡，而依臺
    灣大哥大電信資訊連結作業查詢結果，顯示許志銘所使用之
    0000000000號與0000000000號行動電話之通信紀錄，為92年
    4月4日21時共有四次、同月10日有四次、同月14日有三次、
    同月21日有一次之通話紀錄（見前揭偵查卷第95、103、104
    、109、115、126頁）。則乙○○所指向許志銘購買毒品之
    時間，應可認定為係自92年4月4日起至92年4月21日止，約
    隔五天交易一次，先後交易四次，海洛因與安非他命各交易
    二次，其中海洛因部分，即係由被告丙○○負責將海洛因交
    付證人乙○○收受，及收取價金每次二千元。證人許志銘於
    原審法院雖仍否認有何販毒情事，然其販賣毒品予乙○○之
    犯行，業經本院93年度上更(一)字第187號判決許志銘販賣第
    一級毒品部分，處有期徒刑八年，販賣第二級毒品部分，處
    有期徒刑四年，並定應執行有期徒刑十一年，許志銘上訴後
    ，經最高法院以94年度台上字第2989號判決上訴駁回而告確
    定，有該案卷證附卷可稽，其販賣第一級毒品部分之犯行業
    經認定明確，證人許志銘於原審法院審理陳稱未販毒云云，
    顯係附和被告丙○○所為卸責之詞，不足採信。被告丙○○
    與許志銘間就此部分之犯行有犯意聯絡及行為分擔，亦堪認
    定。
(四)、被告丙○○於原審法院92年度重訴字第1605號案件審理中亦
    到庭結證稱：「我從92年1月起，幾乎都是住在許志銘他家
    ，就是桃鶯路那裡，如果被告睡著了，我會幫許志銘接電話
    ，我有幫許志銘拿海洛因給乙○○二次，拿海洛因給乙○○
    之後，再負責把錢收回來，每次收錢都是二千元」等語（見
    原審法院92年度重訴字第1605號卷第109頁），被告丙○○
    於該案所證幫許志銘交付海洛因予乙○○並收取價款之自白
    ，除經具結在卷外（見該卷第116頁），復核與證人乙○○
    、廖家豪所證上情大致相符，其等供述均係於同一期日法官
    訊問時所陳，容有對質、否認之機會，仍為一致之供述，並
    有前揭電話通信紀錄可佐，且被告丙○○於該案中所陳上情
    ，並無解於許志銘之罪責，更無從豁免其自身可能招致刑責
    ，被告丙○○實無甘冒偽證風險故為虛偽陳述之必要，是認
    被告丙○○於原審法院訊問時所為上開自白，應堪採憑。被
    告丙○○雖辯稱：乙○○係因伊檢舉乙○○持有槍械遭查獲
    而挾怨報復，誣指伊涉案云云，然被告丙○○於原審法院92
    年度重訴字第1605號案件審理中已到庭結證：伊確有幫許志
    銘將海洛因拿給乙○○等語如上，已為其自己不利之陳述，
    證人乙○○、廖加豪於當時亦均證述被告丙○○有交付毒品
    予乙○○等情，證人乙○○苟係因遭檢舉槍械而挾怨報復之
    故，而欲故為不利被告丙○○之陳述，被告丙○○何需於當
    庭亦為互核一致之證述，附和證人乙○○證詞，坐實入己於
    罪之理，而未當庭駁斥。是認被告丙○○所辯上情，委無足
    採。
(五)、綜上各證及說明，證人許志銘與乙○○聯絡交易毒品事宜後
    ，委由被告丙○○交付毒品並收取價款，苟無利益可圖，衡
    情應無甘冒重典鋌而走險之必要，足證其等主觀上應具有營
    利之意圖甚明，是被告丙○○共同販賣毒品，事證至為明確
    ，其飾詞否認，不足採信，其犯行可以認定。
三、被告行為後，刑法及刑法施行法業於94年2月2日修正公布，
    並於95年7月1日施行。
(一)、關於共犯：刑法第28條共犯之規定，修正之規定為：「二人
    以上共同實施犯罪之行為者，皆為正犯」，修正施行後之規
    定則為：「二人以上共同實行犯罪之行為者，皆為正犯」，
    揆諸本條之修正理由係為釐清陰謀共同正犯、預備共同正犯
    、共謀共同正犯是否合乎本條規定之正犯要件。而本件被告
    所為前開共同販賣第一、二級毒品之犯行，既屬實行犯罪行
    為之正犯，則適用修正施行前之刑法第28條規定論擬，並無
    不利於被告之情形。
(二)、關於連續犯、數罪併罰：被告多次販賣毒品之犯行，均係時
    間緊接，所觸犯均為構成要件相同之罪名，顯均係基於概括
    犯意反覆為之。而修正後刑法業已刪除連續犯之規定，即應
    依刑法第51條之規定予以分論併罰。此刪除雖非犯罪構成要
    件之變更，但顯已影響行為人刑罰之法律效果，自屬法律有
    變更。依修正前刑法，以連續犯論以一罪，較為有利。
(三)、關於死刑：被告行為時，關於死刑之減輕規定，修正前刑法
    第64條第2項係規定「死刑減輕者，為無期徒刑，或為十五
    年以上十二年以下有期徒刑。」，修正後刑法第64條第2項
    則規定「死刑減輕者，為無期徒刑。」；又關於無期徒刑之
    減輕規定，修正前刑法第65條第2項係規定「無期徒刑減輕
    者，為七年以上有期徒刑。」，修正後刑法第65條第2項則
    規定「無期徒刑減輕者，為二十年以下十五年以上有期徒刑
    。」，比較新舊法適用結果，自以適用修正前刑法第64條第
    2項、第65條第2項之減刑規定對被告較有利。
(四)、關於無期徒刑：修正前刑法第65條第2項係規定「無期徒刑
    減輕者，為七年以上有期徒刑。」，修正後刑法第65條第2
    項則規定「無期徒刑減輕者，為二十年以下十五年以上有期
    徒刑。」比較新舊法適用結果，自以適用修正前刑法第65條
    第2項之減刑規定對被告較有利。
(五)、關於罰金刑：刑法第33條第5款關於罰金刑原規定：「主刑
    之種類如下：五、罰金：一元以上。」，業經修正為：「主
    刑之種類如下：五、罰金：新臺幣一千元以上，以百元計算
    之」，依修正後之法律，毒品危害防制條例第4條第1項之併
    科罰金刑，最高為新臺幣一千萬元、最低為新臺幣一千元。
    然依被告行為時之修正前刑法第33條第5款規定之罰金刑最
    低額一元計算，則毒品危害防制條例第四條第一項之併科罰
    金刑，其等之最高額均不變，最低額則均為銀元一元即新臺
    幣三元。因此，比較上述修正前、後之刑罰法律，自以被告
    行為時關於科處罰金刑之法律較有利於被告。
四、論罪部分：
    查海洛因為毒品危害防制條例第2條第2項第1款所列之第一
    級毒品，本件被告於證人許志銘與乙○○聯絡交易第一級毒
    品海洛因事宜後，先後前往交付毒品並收取價款，是核被告
    前開販賣第一級毒品海洛因所為，係犯毒品危害防制條例第
    4條第1項之販賣第一級毒品罪。其等因販賣而持有第一級毒
    品海洛因之低度行為，應為販賣之高度行為所吸收，均不另
    論罪。被告與許志銘間，就上開犯行間有犯意聯絡及行為分
    擔，均為共同正犯。被告先後販賣第一級毒品海洛因犯行，
    均時間緊接、方法相同，觸犯構成要件相同之罪名，顯係基
    於概括犯意反覆為之，為連續犯，應依修正前刑法第56規定
    以一罪論，然因被告所犯毒品危害防制條例第四條第一項之
    販賣第一級毒品罪，其法定刑為死刑或無期徒刑，依修正前
    刑法第64條第1項、第65條第1項規定，不得加重，是被告雖
    有連續犯之情形，依法仍不得加重，附此說明。再販賣第一
    級毒品罪之法定本刑為死刑或無期徒刑，已如前述，被告雖
    有上開連續販賣第一級毒品海洛因之犯行，然因販賣第一級
    毒品海洛因所得款項為四千元，被告以每次交付毒品售價二
    千元，衡諸一般市價量寡價高之情形，實際販售出之毒品數
    量，較諸販毒集團尚屬零星小額，被告販售數量及販賣所得
    金額尚非鉅額，且被告僅係單純販賣交易毒品，並無施用強
    暴、脅迫之不法手段，更無向購買毒品之人積極催討交易款
    項，相對於長期大量販賣毒品之大毒梟而言，被告對社會治
    安及國民健康之危害較小，較之販賣毒品動輒達數公斤以上
    數量者，情節較輕，倘亦處以死刑或無期徒刑，毋寧過重，
    且無從與前開大毒梟之惡行有所區隔，是其犯罪情狀相較於
    法定之重刑，在客觀上足以引起一般人之同情，情節尚堪憫
    恕，爰依修正前刑法第59條之規定，酌量減輕其刑（按刑法
    第59條關於刑之酌減之規定，亦於94年2月2日修正公布，於
    95年7月1日生效施行，惟因該條規定，為法院就刑之酌減審
    認標準見解之明文化，非屬法律之變更，自無刑法第2條第
    一項新舊法比較適用問題）。
五、另被告辯護人以被告供出毒品來源因而破獲許志銘販賣毒品
    ，原審未依毒品危害防制條例第17條規定減其刑，尚有違誤
    云云。查毒品危害防制條第17條規定，犯同條例第4條第1項
    至第4項、第5條第1項至第4項前段、第6條第1項至第4項、
    第7條第1項至第4項、第8條第1項至第4項、第10條或第11條
    第1項、第2項之罪，供出毒品來源，因而破獲者，得減輕其
    刑。其立法用意，旨在鼓勵被告供山所製、運、販賣或持有
    之毒品來源，俾追究出該毒品之前手，以查徹底清除毒品池
    濫。故所謂「供出毒品來源」，係指具體供出上游之毒品來
    源，以防止毒品之蔓延而。如僅供出共犯，而未供出上游之
    毒品來源，即不得依前開規定減輕其刑（最高法院95年台上
    字第489號判決參照）。本件被告僅供出為共犯之許志銘，
    不得據以依上開規定減輕其刑。
六、原審法院適用毒品危害防制條例第4條第1項、第19條第1項
    ，刑法第11條、第2條第1項前段、第59條、修正前刑法第28
    條、第56條規定。審酌被告連續販賣第一級毒品海洛因，足
    以使購買施用者導致精神障礙、性格異常，甚至造成生命危
    險之生理成癮性及心理依賴性，戕害國民身心健康，危害社
    會治安，惡性非輕，且其年輕力壯，不思以正當途徑合法賺
    取金錢，圖以販賣第一級毒品海洛因以獲取利潤，犯罪動機
    不良，暨其販賣次數、所得多寡、時間久暫，惟念及其於共
    犯角色中擔任交付毒品、收款之角色，並非提供毒品之上游
    ，情節較輕，且犯罪後於另案原審法院92年度重訴字第1605
    號案件審理中尚能坦然供出事實，雖於本案審理中否認犯行
    ，然其犯後態度尚非未盡可採，容有悔悟改善之契機等一切
    情狀，量處有期徒刑七年六月。並以本件被告等因販賣第一
    級毒品海洛因所得之現金共四千元，雖未經扣案，然既為被
    告因犯罪所得之財物，仍應依毒品危害防制條例第19條第1
    項之規定併予諭知沒收，如全部或一部不能沒收時，以其財
    產抵償之。認事用法並無不妥，量刑亦屬妥適。被告上訴否
    認犯罪，指摘原審判決認事有誤，未依法減刑云云，其上訴
    為無理由，應予駁回。另被告代許志銘交付毒品給購買毒品
    之人，再收取價金轉交許志銘，係實施販賣毒品罪之構成要
    件行為，辯護人認被告分文未得，不構成販賣罪，顯有誤會
    。
七、另許志銘所使用之0000000000號行動電話，係販賣毒品所使
    用，但已於許志銘案中執行銷燬，有台灣高等法院檢察署94
    年中分檢茂紀法字第10073號令影本可憑，本院無從再諭知
    沒收，附此敘明。
據上論結，應依刑事訴訟法第368條，判決如主文。
本案經檢察官甲○○到庭執行職務。
中　　華　　民　　國　　96　　年　　5  　月　 　2　 　日
            刑事第九庭    審判長法　官　陳　筱　珮
                                法　官  康  應  龍
                                法　官  趙  春  碧
上列正本證明與原本無異。
如不服本判決應於收受送達後十日內向本院提出上訴書狀，其未
述上訴之理由者並得於提起上訴後十日內向本院補提理由書 (
均須按他造當事人之人數附繕本)。
                                書記官  胡  美  娟
中　　華　　民　　國　　96　　年　　5 　　月　　4 　　日
附錄本案論罪科刑法條
毒品危害防制條例第4條第1項：
製造、運輸、販賣第一級毒品者，處死刑或無期徒刑；處無期徒
刑者，得併科新臺幣一千萬元以下罰金。
